【裁判字號】    98,交上易,1187
【裁判日期】    980812
【裁判案由】    過失致死等
【裁判全文】
臺灣高等法院臺中分院刑事判決      98年度交上易字第1187號
上  訴  人  臺灣南投地方法院檢察署檢察官
被      告  丁○○
上列上訴人因被告過失致死等案件，不服臺灣南投地方法院98年
度審交易字第17號中華民國98年6月2日第一審判決（起訴案號：
臺灣南投地方法院檢察署98年度偵字第256號），提起上訴，本
院判決如下：
    主  文
上訴駁回。
    事  實及理  由
一、本案經本院審理結果，認第一審判決認事用法及量刑均無不
    當，應予維持，並引第一審判決書記載之事實、證據及理由
    。（如附件）
二、檢察官上訴意旨略以：被告酒後駕車，搭載被害人丙○○外
    出肇事後，不但未認罪，反趁被害人死亡，將駕駛責任推給
    被害人，因告訴人鍥而不捨才發現真相，原審量處有期徒刑
    1年1月顯然過輕等語。
三、本院查：
  (一)被告丁○○與被害人丙○○、黃英傑等人係舊識，彼等在前
    揭時、地共同飲用高梁酒後，由被告駕駛系爭小客車搭載被
    害人等返家，而於途中肇事，致被害人丙○○死亡（黃英傑
    部分未據告訴），被告本身亦受有頭部外傷併腰椎第二、四
    節骨折等傷害之犯罪事實，業據原審判決認定甚詳，被告就
    其所犯過失致死及公共危險等罪，亦認罪在案而未提出上訴
    。
  (二)檢察官雖以前開理由提起上訴，然依上所述，被告與被害人
    原係舊識，彼等既共同飲用烈酒於前，被告本不應駕駛車輛
    以致肇事；被害人明知上情，本不應搭乘被告駕駛之車輛，
    以致發生不幸之結果，且被告亦因本件車禍受有上開傷害，
    參酌刑法第185條之3之法定刑為「一年以下有期徒刑、拘役
    或十五萬元以下罰金」；刑法第276條第1項之法定刑為「二
    年以下有期徒刑、拘役或二千元以下罰金」，原審依序量處
    有期徒刑3月及1年，並定其執行刑為1年1月，難謂有過輕之
    處。
  (三)至被告於97年12月7日晚上9時15分許肇事後，而於翌日凌晨
    零時30分許在醫院接受警方詢問時謊稱：肇事車輛係由被害
    人丙○○駕駛云云，企圖將肇事責任推給被害人固屬非是，
    惟其於97年12月12日之後之相關調查，既已坦承犯行，亦難
    以此事由，而謂原審之量刑失輕。
  (四)被告雖於本院行準備程序時供稱：因為有目擊者告訴伊，伊
    係從車窗彈出去的，當時從駕駛座爬出來的不是伊，因此肇
    事車輛是否確為伊駕駛，還是有些懷疑云云。然依偵查卷附
    交通事故案件查訪紀錄表所示，肇事現場所在之南投市○○
    路1089號屋主許文氣於警方查訪時陳稱：「我看到一部不詳
    車號自小客車車速很快撞上路邊停車，滑到我住宅牆壁，有
    幾處受損。現場一位男子從車上爬出（那裡我不確定），跟
    我說車子是他開的，他形容臉較瘦，住在屋簷下；另一臉較
    大，體型較壯的從車上飛出來，躺在地下，頭部是血；身體
    較瘦的指的是丁○○，體型較大的是黃英傑，瘦的指車上只
    有二人（可能意識不清楚了），但經查車上另一名傷者已死
    亡」等語，亦足佐證被告有關駕駛系爭小客車之自白與事實
    相符，被告之懷疑既無合理之事證可佐，難為其有利之認定
    ，併予敘明。
四、原審因而適用刑事訴訟法第299條第1項前段，道路交通管理
    處罰條例第86條第1項，刑法第185條之3、第267 條第1項、
    第51條第5款之規定，並審酌被告之素行，其明知酒後已達
    不能安全駕駛動力交通工具之程度，仍駕駛自小客車上路，
    並因駕駛過失導致被害人丙○○死亡，危害用路人安全，情
    節非輕，所測得血液中酒精濃度值為一五四點二MG／DL（換
    算呼氣酒精濃度值為每公升零點七七毫克），且確因其酒醉
    駕車行為肇事，致撞擊對向車道停放路邊之車牌號碼ＰＶ－
    三五一七號自用小客車，雖犯後雖知坦承犯行，惟迄今未與
    被害人丙○○之家屬達成民事和解及未為任何賠償等一切情
    狀，分別量處如原審判決主文所示之刑，並定其執行刑，其
    認事用法核無違誤，量刑亦屬允當，檢察官上訴意旨認量刑
    過輕為無理由，應予駁回。
五、據上論斷，應依刑事訴訟法第373條、第368條，判決如主文
    。
本案經檢察官甲○○到庭執行職務。
中    華    民    國    98    年    8     月    12    日
            刑事第四庭    審判長法  官  洪   耀   宗
                                法  官  蔡  王金  全
                                法  官  劉   登   俊
以上正本證明與原本無異。
不得上訴。
                                書記官  張   惠   彥
中    華    民    國    98    年    8     月    12    日
附件
臺灣南投地方法院刑事判決            98年度審交易字第17號
公  訴  人  臺灣南投地方法院檢察署檢察官
被      告  丁○○  男  21歲（民國○○年○月○○日生）
                    身分證統一編號：Ｚ000000000號
                    住南投市○○里○○路1165巷32號
上列被告因過失致死等案件，經檢察官提起公訴（九十八年度偵
字第二五六號），被告於準備程序中就被訴事實為有罪之陳述，
本院以簡式審判程序，判決如下：
    主  文
丁○○服用酒類，不能安全駕駛動力交通工具而駕駛，處月。
又因過失致人於死，處有期徒刑壹年。應執行有期徒刑壹年壹月
。
    事  實
一、丁○○於民國九十七年十二月七日十八時許，與丙○○、黃
    英傑在南投縣南投市○○路某薑母鴨店飲用高梁酒三、四杯
    後，丁○○已呈不能安全駕駛動力交通工具之酒醉狀態，明
    知飲用酒類後，其吐氣所含酒精濃度超過每公升零點二五毫
    克以上者，不得駕車，仍於同日二十一時許，駕駛車牌號碼
    五０二七─ＵＦ號自用小客車（登記名義人丁○○）搭載丙○○（乘坐副駕駛座）、黃英傑（乘坐後座），沿南投市○○路，由南往北方向，嗣於同日二十一時十五分許，途經南
    投市○○路一０八九號前，原應注意汽車駕駛人駕駛汽車應
    注意車前狀況，並隨時採取必要之安全措施，且依當時情況
    ，天候晴、夜間無照明、柏油路面乾燥、無缺陷或障礙物、
    視距良好，並無不能注意之情形，竟疏未注意，於酒後注意
    力、反應力都較為遲鈍之情形下，其所駕駛上開自小客車因
    而失控撞擊對向車道之戊○○停放該處之車牌號碼ＰＶ－三
    五一七號自用小客車（登記名義人賴嬋鞠），致黃英傑受有
    損傷後之蜘蛛網膜下出血併第七頸椎、第一胸椎骨折等傷害
    （過失傷害部分未據告訴），丙○○則受有頭頸部創傷、胸
    部挫傷併創傷性氣胸等傷害，經送醫急救後，仍於同年月八
    日四時四十二分許，因氣血胸而不治死亡。丁○○亦因前開
    車禍受有頭部外傷併腰椎第二、四節骨折等傷害，經警將其
    送醫救治後，委請衛生署南投醫院對其抽血進行酒精濃度測
    試，測得血液中酒精濃度值為一五四點二MG／DL（換算呼氣
    酒精濃度值為每公升零點七七毫克），而查悉上情。
二、案經南投縣政府警察局南投分局報告臺灣南投地方法院檢察
    署檢察官偵查起訴。
    理  由
一、程序方面：本件被告丁○○所犯係死刑、無期徒刑、最輕本
    刑為三年以上有期徒刑以外之罪，其於準備程序中就被訴事
    實為有罪之陳述，經告知簡式審判程序之旨，並聽取公訴人
    及被告之意見後，本院合議庭認為適宜而裁定由受命法官獨
    任進行簡式審判程序；又本件既經本院合議庭裁定由受命法
    官獨任行簡式審判程序，是其證據之調查，即不受刑事訴訟
    法第一百五十九條第一項、第一百六十一條之二、第一百六
    十一條之三、第一百六十三條之一及第一百六十四條至第一
    百七十條規定之限制，合先敘明。
二、認定犯罪事實所憑之證據及理由：
  (一)上揭犯罪事實，業據被告丁○○於警詢、偵訊及本院審理中
    均坦承不諱，核與證人即戊○○及事故現場即南投市○○路
    一０八九號住戶許文氣分別於警詢中證述事故現場之撞擊情
    形大致相符，證人即被害人黃英傑於警詢中證述當日車禍情
    節及其因此車禍事故受有傷害，及證人即被害人丙○○之父
    親乙○○亦於警詢時證述被害人因車禍傷重不治死亡之情明
    確，復有南投縣政府警察局南投分局道路交通事故當事人酒
    精測定紀錄表、秀傳紀念醫院診斷證明書、南投縣政府警察
    局南投分局交通事故案件查訪紀錄表、道路交通事故現場圖
    、道路交通事故調查報告表(一)、(二)及南投縣政府舉發違反道
    路交通管理事件通知單各一份在卷可稽，並有現場照片十六
    張等附卷可資參照。
  (二)被害人丙○○確因本件交通事故，受有頭頸部創傷、胸部挫
    傷併創傷性氣胸等傷害而死亡，有南基醫院法醫參考病例摘
    要一紙附卷可參，並經臺灣彰化地方法院檢察署檢察官督同
    檢驗員相驗明確，製有勘驗筆錄、檢驗報告書、相驗屍體證
    明書、法醫複驗鑑定報告書各一份及相驗照片十八張等附卷
    可考。
  (三)次按汽車駕駛人飲用酒類後其吐氣所含酒精濃度超過每公升
    零點二五毫克者，不得駕車；且汽車行駛時，駕駛人應注意
    車前狀況，並隨時採取必要之安全措施，為道路交通安全規
    則第一百十四條第二款及第九十四條第三項分別定有明文，
    被告駕車上路自應注意上述道路交通安全規定，而參以卷附
    道路交通事故調查報告表(一)及現場照片所示，當時天候晴、
    夜間無照明、柏油路面乾燥、無缺陷或障礙物，並無不能注
    意之情事，竟疏未注意及此，致跨越對向車道撞擊對向車道
    之戊○○停放該處之車牌號碼ＰＶ－三五一七號自用小客車
    ，使被害人受有上揭傷害而死亡，足證被告確有過失。而被
    害人係因本件車禍而死亡，其死亡與被告上開過失駕車行為
    間，具有相當因果關係。
  (四)綜上，被告上開出於任意性之自白與事實相符，而得採信。
    是以，本件事證明確，被告上開酒醉駕車及過失致死等犯行
    均足以認定。
四、論罪科刑之理由：
  (一)核被告上開所為，係犯刑法第一百八十五條之三之服用酒類
    不能安全駕駛動力交通工具而駕駛罪及同法第二百七十六條
    第一項之過失致死罪。
  (二)被告所犯服用酒類不能安全駕駛動力交通工具而駕駛罪及過
    失致死罪，犯意個別，犯罪構成要件不同，應予分論併罰。
  (三)又被告酒醉駕車，因而致被害人丙○○死亡，依法應負過失
    致人於死罪責，依道路交通管理處罰條例第八十六條第一項
    規定，應加重其刑。
  (四)爰審酌被告無前科（參卷附之臺灣高等法院被告前案紀錄表
    一份），素行尚佳，然明知酒後已達不能安全駕駛動力交通
    工具之程度，仍駕駛自小客車上路，並因駕駛過失導致被害
    人丙○○死亡，危害用路人安全，情節非輕，所測得血液中
    酒精濃度值為一五四點二MG／DL（換算呼氣酒精濃度值為每
    公升零點七七毫克），且確因其酒醉駕車行為肇事，致撞擊
    對向車道停放路邊之車牌號碼ＰＶ－三五一七號自用小客車
    ，雖犯後雖知坦承犯行，惟迄今未與被害人丙○○之家屬達
    成民事和解及未為任何賠償等一切情狀，分別量處如主文所
    示之刑，並定其應執行之刑。
據上論斷，應依刑事訴訟法第二百七十三條之一第一項、第二百
九十九條第一項前段，道路交通管理處罰條例第八十六條第一項
，刑法第一百八十五條之三、第二百七十六條第一項、第五十一
條第五款，刑法施行法第一條之一第一項，判決如主文。
本案經檢察官楊陵萍到庭執行職務。
中    華    民    國    98    年    6     月    2     日
                  交通法庭    法  官  吳  昀  儒
以上正本與原本無異。
如不服本判決應於收受送達後10日內向本院提出上訴書狀，並應
敘述具體理由；其未敘述上訴理由者，應於上訴期間屆滿後20日
內向本院補提理由書（均須按他造當事人之人數附繕本）「切勿
逕送上級法院」。
告訴人或被害人如對於本判決不服者，應具備理由請求檢察官上
訴，其上訴期間之計算係以檢察官收受判決正本之日期為準。
                              書記官
中    華    民    國    98    年    6     月    2     日
附錄本案所犯法條：
中華民國刑法第一百八十五條之三：
服用毒品、麻醉藥品、酒類或其他相類之物，不能安全駕駛動力
交通工具而駕駛者，處一年以下有期徒刑、拘役或十五萬元以下
罰金。
中華民國刑法第二百七十六條第一項：
因過失致人於死者，處二年以下有期徒刑、拘役或二千元以下罰
金。


司法院資訊處製作；財團法人民間司法改革基金會備份。
